最高法院刑事判決　　　　　　　　　　　　　　　　九十三年度台上字第二六一號
　　上　訴　人　林俊雄
　　　　　　　　　　　　送達代收人：陳再賢律師
　　選任辯護人　陳再賢律師
右上訴人因違反商業會計法等罪案件，不服台灣高等法院中華民國九十年四月二十四
日第二審判決（八十八年度上訴字第一六三二號，起訴案號：台灣士林地方法院檢察
署八十七年度偵字第九七０八號），提起上訴，本院判決如左：
    主  文
上訴駁回。
    理  由
按刑事訴訟法第三百七十七條規定，上訴於第三審法院，非以判決違背法令為理由，
不得為之。是提起第三審上訴，應以原判決違背法令為理由，係屬法定要件。如果上
訴理由狀並未依據卷內訴訟資料，具體指摘原判決不適用何種法則或如何適用不當，
或所指摘原判決違法情事，顯與法律規定得為第三審上訴理由之違法情形，不相適合
時，均應認其上訴為違背法律上之程式，予以駁回。本件上訴人林俊雄上訴意旨略稱
：(一)台北市稅捐稽徵處就溫晟企業有限公司（下稱溫晟公司）開給中建機械企業股份
有限公司（下稱中建公司）之十三張統一發票，與中建公司開給仙力股份有限公司（
下稱仙力公司）之十四張統一發票相比對，僅因交易金額相近似，即推定仙力公司為
虛偽進貨，殊嫌草率；因仙力公司向中建公司購買鐵材時間在先，兩者交易並不牽連
，且從中建公司向溫晟公司及譽能企業有限公司進貨銷售毛利不同等情，亦知中建公
司無虛偽進貨、銷貨之事實，原判決對上揭疑點，並未詳予調查，徒憑移送機關推測
之詞，論處上訴人逃漏稅刑責，自屬採證違法。(二)又仙力公司確有向中建公司購入配
電、天車、鋼鐵等材料，有當時之訂購單、貨款支票及中建公司負責人趙勝利之證詞
可證，訂購合約書，僅係買賣預約，關於仙力公司所需材料類別名稱，仍須個別開立
訂購單，原判決未察及此，認既有合約書，無再以訂購單購買之必要，亦有證據上理
由矛盾之違法。(三)仙力公司支付中建公司之貨款支票不一定要抬頭，該支票既由上訴
人兌領，可見確係趙勝利急需週轉金而持該支票向上訴人私人借貸，上訴人前後供詞
不同，可能是多次融資記憶混亂所致，應以其後所稱「先借錢給趙勝利，等支票兌領
後存起來」為是，趙勝利持仙力公司遠期支票向上訴人私人融資，計分二十二次，每
次金額不大，資金來源不同，又係發生於五年前之事，欲提出資金來源證明，實有困
難，自難執以認趙勝利證詞係迴護之詞。至於仙力公司貨款支票其中二張存入柯月秀
之銀行帳號內提領，此乃趙勝利以貼補利息之方法向柯月秀融資應急，原審以趙勝利
、柯月秀二人所借借款時間不一致而不予採信，其採證認事違反經驗法則，即有適用
證據法則不當之違法。(四)台灣高等法院高雄分院八十七年度上訴字第三三三號判決，
依據財政部國稅局大安稽徵所函文，已認定中建公司無逃漏營業稅及所得稅之情形，
則仙力公司依法扣減進項稅額報繳營業稅，於法似無不合，原判決未察及此而論處上
訴人罪責，亦有認定事實未憑證據之違法。(五)上訴人為仙力公司負責人，關於以不正
當方法逃漏稅捐與違法商業會計法之犯行，有方法、結果之牽連關係，應從一重處斷
，原判決予以分論併罰，亦有適用法則不當之違法，又上訴人年近古稀，體弱多病，
無再犯之虞，因公司倒閉失業，無力繳納罰金，原審未宣告緩刑，於情似有可議等語
。
惟查原判決認定上訴人有原判決事實欄所載之犯行，因而撤銷第一審判決，改判論處
上訴人公司負責人，納稅義務人以不正當方法逃漏稅捐貳罪，及連續商業負責人，以
明知為不實之事項而記入帳冊壹罪之罪刑，係依憑上訴人及仙力公司會計張鳳珠供稱
：仙力公司於民國八十四年九月至十二月間，曾取得由中建公司開立如原判決附表（
下稱附表）所示之統一發票十四紙，並於申報營業稅時，將上揭統一發票作為進貨憑
證，並將付款情形記載於應付票據簿等會計帳冊內，持以向台北市稅捐稽徵處扣抵銷
項稅額，同年九、十月份扣抵新台幣（下同）二十三萬零五百元，十一、十二月份扣
抵二十萬四千四百五十元，合計五十三萬四千九百五十元等事實之供述、證人即台北
市稅捐稽徵處職員黃柏清於原審所為查獲仙力公司持中建公司所開立前揭不實憑證（
即統一發票）逃漏營業稅經過等情之證述（見原審訴字卷第二十六頁），佐以卷附台
北市稅捐稽徵處稽核報告書（附於偵查卷第十二頁至第十九頁）及該報告書所附支票
提領情形表、支票影本等附件資料（附於偵查卷第四十八頁至第八十七頁）、彰化商
業銀行中山北路分行函送上訴人在該行開設第000000000號帳戶之存提款明
細表（附於一審訴字卷第五十九頁至第六十七頁）等書證，為其論罪之基礎，並明
：(一)上訴人雖否認前揭犯行，辯稱：仙力公司確曾向中建公司購買天車、配電材料等
貨品並因而支付貨款，因中建公司負責人趙勝利經濟情況不佳，持仙力公司支付貨款
之支票向上訴人本人調現，故仙力公司支付中建公司充當貨款之支票大部分均由其本
人提領等語，而趙勝利亦到庭附和其說詞，然從上訴人於一審先則供稱：其係將仙力
公司支票兌現後，再從帳戶提領現金借與趙勝利等語（見一審訴字卷第五十二頁），
嗣改稱：伊係先借錢給趙勝利，等支票兌現後，伊就存起來等語（見同上卷第八十一
頁）先後所供矛盾及其無法提出借款與趙勝利之任何資金來源證明等情，以及趙勝利
雖稱：曾以前揭貨款支票之其中二張支票向柯月秀調借現款等語，然趙勝利及柯月秀
二人就調借現款之時間所供不符等情，足認上訴人上開所辯，與事實不符，證人趙勝
利及柯月秀所為附和之證述，係企圖迴護上訴人或有嚴重瑕疵，均不足採信。上訴人
雖曾提出仙力公司向中建公司訂貨之訂購單及中建公司之送貨單、趙勝利亦曾提出中
建公司與仙力公司之訂購合約書等書證，然從上訴人及趙勝利均無法提出確有交付貨
品之具體事證等情，上開書證之真實性自難採信，而不足作為有利於上訴人之證據。
台灣高等法院高雄分院八十七年度上訴字第三三三號判決雖依據台北市國稅局大安稽
徵所函文稱：無法認定中建公司無進貨事實等語，認趙勝利無逃漏稅捐犯行，然此與
台北市稅捐稽徵處嗣後查獲本案所搜獲之前揭事證不符，自不能執為對上訴人有利之
證據。(二)上訴人為仙力公司負責人，就仙力公司前後二次申報營業稅逃漏稅捐部分，
依稅捐稽徵法第四十七條第一款轉嫁代罰之規定，應負代罰罪責，且應分論併罰，因
屬代罰性質而無牽連犯意之可言，則就其所犯違反商業會計法部分，與違反稅捐稽徵
法部分自亦應分論併罰等理由綦詳。從形式上觀察，原判決之採證認事及適用法律，
尚無不合，核難遽指有查證未盡、認定事實不憑證據或違反證據法則、理由矛盾或適
用法則不當等違誤。又原審審酌上訴人素行尚佳及逃漏稅捐之金額、次數、犯罪手段
等情狀，認應科以如原判決主文所示之刑而不予宣告緩刑，亦難遽指有何違背法令之
情形。上訴意旨徒憑己見，就原審採證認事及量刑職權之行使及原判決已論斷說明事
項重複為事實之爭辯，均核與法律規定得為第三審上訴理由之違法情形，不相適合，
依前揭說明，其上訴違背法律上之程式，應予駁回。
據上論結，應依刑事訴訟法第三百九十五條前段，判決如主文。
中　　　華　　　民　　　國　　九十三　　年　　　一　　　月　　 十五 　　日
                              最高法院刑事第十二庭
                                  審判長法官  陳　正　庸
                                        法官  賴　忠　星
                                        法官  王　居　財
                                        法官  張　清　埤
                                        法官  林　開　任
      右正本證明與原本無異
                                              書  記  官
中　　　華　　　民　　　國　　九十三　　年　　　二　　　月　　　二　　　日
                                                                        Ｋ
